【裁判字號】    99,判,751
【裁判日期】    990729
【裁判案由】    營業稅
【裁判全文】
最  高  行  政  法  院  判  決
                                       99年度判字第751號
上  訴  人  東景實業有限公司
代  表  人  甲○○
被 上訴 人  財政部臺灣省北區國稅局
代  表  人  吳自心
                          送達代收人  丙○○
上列當事人間營業稅事件，上訴人對於中華民國97年11月13日臺
北高等行政法院97年度訴字第770號判決，提起上訴，本院判決
如下：
    主  文
上訴駁回。
上訴審訴訟費用由上訴人負擔。
    理  由
一、上訴人於民國93年5月至8月間進貨，涉嫌取具虛設行號宗潔
    國際有限公司（下稱宗潔公司）開立之統一發票銷售額合計
    新臺幣（下同）29,950,000元，營業稅額1,497,500元，作
    為進項憑證申報扣抵銷項稅額，經財政部臺灣省南區國稅局
    安南稽徵所及被上訴人查獲，經被上訴人審理結果，核定補
    徵營業稅額1,497,500元，並經按所漏稅額處以2倍之罰鍰2,
    995,000元（計至百元止）。上訴人不服，就罰鍰處分申請
    復查，未獲變更，提起訴願遭決定駁回，遂提起本件行政訴
    訟。
二、上訴人起訴主張：上訴人於93年5月至93年8月間向宗潔公司
    分別購進睡衣及泳衣等商品，於被上訴人調查時業已提出進
    貨發票、送貨單等憑證供查核，並認定確有進貨事實。上訴
    人已經善盡注意義務，要求宗潔公司提出公司營利事業登記
    證影本、93年3至4月、5至6月營業人銷售額與稅額申報書及
    93年5月17日營業稅繳納書，並無任何故意或過失。被上訴
    人所指上訴人取得虛設行號宗潔公司37紙發票作為進項憑證
    申報扣抵銷項稅額，為被上訴人臆測之詞，未見有任何證據
    或司法調查證明被上訴人所認定之事實。依財政部95年5月
    23日台財稅字第09504535500號令及83年7月9日台財稅第831
    601371號函，上訴人確有進貨事實為徵納雙方所不爭執，若
    被上訴人無法證明取得虛設行號之發票或非實際交易對象開
    立之發票，而逕引加值型及非加值型營業稅法（下稱營業稅
    法）第51條第5款及稅捐稽徵法第44條規定行為罰與漏稅罰
    從重處罰，科處罰鍰2,995,000元，顯於法不合等語，求為
    判決撤銷原處分及訴願決定。
三、被上訴人則以：上訴人於首揭期間進貨，取具虛設行號宗潔
    公司開立之統一發票37紙，作為進項憑證申報扣抵銷項稅額
    ，虛報進項稅額1,497,500元，經財政部臺灣省南區國稅局
    安南稽徵所及被上訴人查獲，有被上訴人刑事案件移送書、
    承諾書及專案申請調檔統一發票查核清單等資料影本可稽。
    虛設行號是指表面上已經依規定辦理營業登記，但實際上並
    無真正買賣貨物或提供勞務之交易行為，係純粹以賣發票來
    謀取利益之公司行號，稅捐稽徵機關認定該公司行號是否屬
    虛設行號，自應依該公司行號進銷項來源去路之交易對象調
    查核認。經查宗潔公司93年間取得涉嫌虛設行號及擅自歇業
    他遷不明之營業人開立之不實統一發票金額占其總進項比率
    達100%，有該公司93年度進項來源明細可稽；再依被上訴人
    刑事案件移送書所載，梁宗業係宗潔公司登記之負責人，於
    93年3月至8月間，明知無實際進銷貨事實，卻開立鉅額不實
    統一發票供他人充當進項憑證申報扣抵銷項稅額，幫助他人
    逃漏稅捐，上訴人自無可能向該公司進貨，尚難僅憑送貨明
    細單及簽收收據等私文書，即認定其所稱交易對象為宗潔公
    司屬實；上訴人未能證明確有支付進項稅額予實際銷貨之營
    業人，其虛報進項稅額，已構成逃漏稅，核無財政部95年5
    月23日台財稅字第09504535500號令及83年7月9日台財稅第8
    31601371號函免予補稅處罰或僅處以行為罰之適用等語，資
    為抗辯，求為判決駁回上訴人之訴。
四、原審斟酌全辯論意旨及調查證據之結果，以：（一）被上訴
    人就上訴人所提示統一發票、送貨明細單及簽收收據等資料
    影本查核，其皆以現金支付貨款，各次付款金額在47萬餘元
    至231萬元之間；參以其付款金額甚至逾200萬元，竟以現金
    付款，實有違一般交易常情，且上訴人亦始終無法提示各次
    現金提領之證明資料；又上訴人於95年6月7日亦出具承諾書
    ，表明確取得不實統一發票之情屬實。另查宗潔公司93年間
    取得涉嫌虛設行號及擅自歇業他遷不明之營業人開立之不實
    統一發票金額占其總進項比率達100%，有該公司93年度進項
    來源明細可稽；上訴人未保留實際交易對象資料，其有進貨
    事實卻取得虛設行號開立之進貨憑證申報扣抵銷項稅額，原
    處分機關乃按所漏稅額1,497,500元處以2倍罰鍰尚無不合。
    （二）又上訴人所提上開送貨明細單及簽收收據等係屬私文
    書，上訴人既未能證明該私文書形式之真正，又未提示其付
    款資金來源以證其說，自難僅憑送貨明細單及簽收收據等私
    文書，即認定其所稱交易對象為宗潔公司屬實；上訴人未能
    證明確有支付進項稅額予實際銷貨之營業人，其虛報進項稅
    額，已構成逃漏稅，核無財政部95年函釋免予補稅處罰或僅
    處以行為罰之適用。（三）又上訴人係營業人，應知悉營業
    行為應取具實際交易對象憑證之規定，其猶持非實際交易對
    象之宗潔公司開立之統一發票作為進項憑證，申報扣抵銷項
    稅額，自有違章之故意；縱無故意，亦有應注意能注意交易
    對象及憑證上銷貨營業人之同一性及真實性，竟未注意而收
    取非實際交易對象之虛設行號之統一發票，進而執之以進項
    稅額扣抵銷項稅額之過失，自應受罰。因將原決定及原處分
    均予維持，駁回上訴人之訴。
五、本院查：（一）按「營業人左列進項稅額，不得扣抵銷項稅
    額：一、購進之貨物或勞務未依規定取得並保存第33條所列
    之憑證者。」「營業人以進項稅額扣抵銷項稅額者，應具有
    載明其名稱、地址及統一編號之左列憑證：一、購買貨物或
    勞務時，所取得載有營業稅額之統一發票。」「納稅義務人
    ，有左列情形之一者，除追繳稅款外，按所漏稅額處1倍至
    10倍罰鍰，並得停止其營業：．．．五、虛報進項稅額者。
    」營業稅法第19條第1項第1款、第33條第1款及第51條第5款
    分別定有明文。而「營業人雖有進貨事實，惟不依規定取得
    交易對象開立之進項憑證，而取得非交易對象開立之進項憑
    證，申報扣抵銷項稅額時，該項已申報扣抵之銷項營業稅額
    顯未依法繳納，仍應依行為時營業稅法第19條第1項第1款規
    定，就其取得不得扣抵憑證扣抵銷項稅額部分，追補該項不
    得扣抵之銷項稅款。又我國現行加值型營業稅係就各個銷售
    階段之加值額分別予以課稅之多階段銷售稅，各銷售階段之
    營業人皆為營業稅之納稅義務人，故該非交易對象之人是否
    已按其開立發票之金額報繳營業稅額，並不影響本件營業人
    補繳營業稅之義務。」（本院87年7月份第1次庭長評事聯席
    會議決議參照）。（二）本件上訴人皆以現金支付貨款，各
    次付款金額在47萬餘元至231萬元之間，而以其付款金額甚
    至逾200萬元，竟以現金付款，實有違一般交易常情，且上
    訴人亦始終無法提示各次現金提領之證明資料，並於95年6
    月7日出具承諾書，承認其取具宗潔公司93年5月至8月間進
    項發票37紙，金額29,950,000元，以不實發票申報扣抵營業
    稅額1,497,500元屬實等情，為原審所確定之事實。復依卷
    附宗潔公司營業稅稅籍資料查詢作業、營業稅申報書、申報
    書（按年度跨中心）查詢表、進項來源明細分析等資料，宗
    潔公司係93年3月設立登記，行業代號為小五金批發業，資
    本額100萬元，申報3期營業稅（93年4、6、8月）即擅自歇
    業，銷貨金額92,775,825元，進貨金額為128,543,257元，
    與其資本額規模顯不相當，加值率異常偏低且為負數；又宗
    潔公司共計取具進項憑證61紙（申報扣抵進項金額92,775,8
    25元），然開立發票供宗潔公司申報扣抵之行號，卻僅有6
    紙已申報銷項稅額（18,041,000元），其餘均未申報銷項稅
    額（原審卷第164頁、第168頁），申言之，宗潔公司扣抵之
    進項金額遠高於交易對象申報之銷項金額，藉以充抵其虛開
    統一發票之銷售額及稅額，足見宗潔公司為無進銷貨事實之
    虛設行號，虛開統一發票，幫助他人逃漏稅捐，並無可能銷
    貨與上訴人，故宗潔公司自非上訴人之實際交易對象。原判
    決以宗潔公司93年間取得涉嫌虛設行號營業人開立之不實統
    一發票金額占其總進項比率達100%，雖理由未臻詳盡，惟其
    結論尚無不合，並無所謂原判決有違背法令之情形。上訴意
    旨執被上訴人未善盡舉證責任，即認定宗潔公司93年間取得
    涉嫌虛設行號及擅自歇業他遷不明之營業人開立之不實統一
    發票占其總進項比例達100%云云，指摘原判決違法，自無可
    採。再原判決已就上訴人有本件違章之過失予以論斷在案。
    而上訴人就其申報扣抵之進項憑證，是否確為與其交易對象
    所開立，並合於法令規定，本有注意義務，尚非確有進貨事
    實、支付貨款及取具統一發票，即盡其注意義務。且上訴人
    其以各次現金支付貨款之實際交易對象未能證明係宗潔公司
    一節，復經原判決論述綦詳。故上訴意旨以其已取具宗潔公
    司之統一發票，宗潔公司亦據實申報93年3月至8月間之營業
    稅並繳納稅款，縱宗潔公司取得虛設行號之統一發票作為進
    項申報，依法應追究宗潔公司之責任，爭執其無故意過失云
    云，無非係就原審之事實認定之職權行使事項為爭議，是其
    據以指摘原判決違法云云，亦無可採。（三）又上訴意旨主
    張之財政部95年5月23日臺財稅字第09504535500號令，已經
    財政部98年12月7日臺財稅字第09804577370號令予以廢止。
    況財政部95年5月23日臺財稅字第09504535500號令係謂：「
    ．．．稽徵機關查核營業人取得涉嫌虛設行號涉案期間開立
    之統一發票申報扣抵銷項稅額案件，仍應就交易雙方之進、
    銷貨情形覈實查核，不得逕按本部83年7月9日臺財稅第8316
    01371號函辦理，如無法查明營業人確無向其進貨，且該涉
    嫌虛設行號已依規定按期申報進、銷項資料，並按其應納稅
    額繳納者，應免予補稅處罰。．．．。」即該令釋所稱得免
    予補稅處罰者，須具備稽徵機關無法查明營業人確無向該開
    立發票之涉嫌虛設行號者進貨，且該涉嫌虛設行號已依規定
    按期申報進、銷項資料，並按其應納稅額繳納之要件。而本
    件原判決已認定上訴人確無向開立系爭發票之虛設行號宗潔
    公司進貨情事，故本件自無從因上述財政部95年5月23日臺
    財稅字第09504535500號令而得免予補稅處罰。是上訴意旨
    以被上訴人未依財政部95年5月23日臺財稅字第09504535500
    號令向進、銷貨之雙方進行實質查證，規避其應盡之舉證責
    任云云，指摘原判決違法及有違司法院釋字第337號解釋，
    自無足採。（四）綜上所述，原判決將訴願決定及原處分均
    予維持，而駁回上訴人在原審之訴，核無違誤。上訴論旨，
    指摘原判決違法，求予廢棄，為無理由，應予駁回。
六、據上論結，本件上訴為無理由。依行政訴訟法第255條第1項
    、第98條第1項前段，判決如主文。
中    華    民    國    99    年    7     月    29    日
                    最高行政法院第一庭
                        審判長法官  鄭  淑  貞
                              法官  黃  合  文
                              法官  王  碧  芳
                              法官  楊  惠  欽
                              法官  胡  方  新

以  上  正  本  證  明  與  原  本  無  異
中    華    民    國    99    年    7     月    30    日
                              書記官  郭  育  玎

司法院資訊處製作；財團法人民間司法改革基金會備份。
